【裁判字號】    95,訴,1900
【裁判日期】    970214
【裁判案由】    損害賠償
【裁判全文】
臺灣高雄地方法院民事判決              95年度訴字第1900號
原      告  天車通運企業有限公司
法定代理人  丙○○
訴訟代理人  焦文城律師
複 代理 人  施秉慧律師
被      告  乙○○
            臺中港通運股份有限公司
特別代理人  丁○○
上列當事人間請求損害賠償事件，經本院於民國97年1 月28日言
詞辯論終結，判決如下：
    主    文
被告應連帶給付原告新台幣壹佰壹拾陸萬伍仟壹佰零玖元，及被
告乙○○自民國九十五年五月七日起、被告臺中港通運股份有限
公司自民國九十六年七月二十二日起均至清償日止，按週年利率
百分之五計算之利息。
原告其餘之訴駁回。
訴訟費用由被告連帶負擔三分之二，餘由原告負擔。
本判決於原告以新台幣參拾捌萬捌仟參佰柒拾元為被告供擔保後
，得假執行。但被告乙○○以新台幣壹佰壹拾陸萬伍仟壹佰零玖
元為原告預供擔保後，得免為假執行。
原告其餘假執行之聲請駁回。
    事  實  及  理  由
一、被告臺中港通運股份有限公司（下稱臺中港通運公司）法定
    代理人甲○○於民國94年11月29日死亡，有個人基本資料查
    詢結果1 紙可按（本院審卷第43頁），原告聲請選任特別代
    理人，經本院於96年5 月3 日裁定選任丁○○為臺中港通運
    公司之特別代理人。又被告臺中港通運公司經合法通知，未
    於言詞辯論期日到場，核無民事訴訟法第386 條各款所列情
    事，爰依原告聲請，由其一造辯論而為判決。
二、原告主張：
  (一)被告乙○○受雇於被告臺中港通運公司擔任司機，於94年3
    月28日凌晨零時1 分許，駕駛車牌號碼722-KD號營業用半聯
    結車，沿國道1 號北向路段行駛，行經該路段357 公里317
    公尺處（位於高雄市楠梓區）時，欲由外側車道變換至內側
    車道行駛，本應注意在行駛途中，不得驟然或任意變換車道
    ，如欲超越前車或變換車道時，應先顯示方向燈告知前後車
    輛，並保持安全距離及間隔，方得超越或變換車道，而依當
    時情形，並無不能注意之情事，竟疏未注意保持安全距離及
    間隔，在顯示方向燈後，即向左偏駛切入內側車道，適有訴
    外人施燦輝駕駛原告所有車牌號碼X4-543號（板台牌照號碼
    Z8 -77號）營業用半聯結車（下稱系爭車輛），沿前開路段
    內側車道直行而至，見狀閃煞不及，施燦輝所駕駛系爭車輛
    之右前車頭撞擊被告乙○○前開車輛之左側中間車身，並失
    控向左撞擊內側護欄，致系爭車輛受有損壞。又被告乙○○
    受雇擔任被告臺中港通運公司貨運司機，於案發時係執行公
    司業務，依民法第188 條第1 項規定，被告臺中港通運公司
    應與受僱人即被告乙○○連帶負損害賠償之責。
  (二)原告請求賠償之項目及金額，分述如下：
  1.車損修復費用：原告為系爭車輛之所有權人，為修復系爭車
    輛，分別支出修理費新台幣（下同）47,000元、26,000 元
    ，計73,000元
  2.車輛減損價額：原告經由仲介人戊○○介紹，將以150 萬元
    所購入之系爭車輛，於本件事故發生進行前開修理後，僅以
    40萬元出賣予第三人許金龍，已減損價額達110 萬元。
  3.車輛拖吊費用：本件事故後，原告為將受損車輛吊離現場送
    廠維修，而委託訴外人金盟座汽車有限公司進行拖吊，計花
    費24萬元。
  4.賠償護欄費用：車禍後，原告給付55,560元予訴外人交通部
    國道高速公路局南區工程處，以為賠償高速公路護欄之毀損
    。
  5.賠償貨物（鋼圈）費用：車禍當時原告係受託載運貨物鋼圈
    ，因事故發生致鋼圈扭曲變形，原告因此分別賠償557,629
    元及100,136 元後，雖將受損變形鋼圈以一般鐵材轉賣，惟
    僅得款442,966 元，是原告計損失214,799 元。
  6.綜上所述，原告所得主張之金額計1,683,359 元（車損修復
    費用73,000元、車輛減損價額110 萬元、車輛拖吊費用24萬
    元、賠償護欄費用55,560元、賠償貨物（鋼圈）費用214,79
    9 元）。
  (三)並聲明：(1)被告應連帶給付原告1,683,359 元，及自起訴狀
    繕本送達之翌日起至清償日止，按週年利率百分之5 計算之
    利息。(2)原告願供擔保，請准宣告假執行。
三、被告臺中港通運公司未於言詞辯論期日到場，亦未提出書狀
    作何聲明或陳述。被告乙○○則以：伊確於前揭時、地，駕
    駛車牌號碼722-KD號營業用半聯結車，與施燦輝所駕駛系爭
    車輛發生擦撞而肇事，惟事故發生時，伊並無變換車道，本
    件係因施燦輝超載而行車不穩，導致擦撞伊所駕駛車輛之左
    側車身而肇事，是施燦輝有肇事過失責任，鑑定結果不實在
    等語資為抗辯。並聲明：(1)駁回原告之訴及假執行之聲請。
    (2)如受不利判決，願供擔保請准宣告免為假執行。
四、原告與被告乙○○間不爭執之事項及簡化之爭點為：
  (一)不爭執事項：
  1.被告乙○○受雇於被告臺中港通運公司擔任司機，於94年3
    月28日凌晨零時1 分許，駕駛車牌號碼722-KD號營業用半聯
    結車，沿國道1 號北向路段行駛，行經該路段357 公里317
    公尺處（位於高雄市楠梓區）時，與同向行駛內側車道由施
    燦輝所駕駛原告所有系爭車輛發生車禍，導致施燦輝受傷並
    原告所有系爭車輛及所載貨物損壞。
  2.被告乙○○因本件過失傷害案件，經檢察官提起公訴，並經
    本院以94年度交易字第343號判處有期徒刑6月確定。
  3.被告臺中港通運公司法定代理人甲○○已於94年10月29日死
    亡。
  4.原告將受損車輛吊離現場必要費用24萬元、賠償護欄修復必
    要費用55,560元、賠償載運貨損必要費用214,799 元。
  5.兩造協議車損修復費用扣除折舊後為54,750元。
  (二)爭執事項：
  1.被告乙○○就本件交通事故有無過失責任？原告是否與有過
    失？
  2.系爭車輛因本件交通事故減損之價額為何？
  3.原告得請求侵權行為損害賠償之金額為何？
五、前揭不爭執事項，業據原告提出系爭車輛行車執照1 紙、車
    損估價單1 紙、車損統一發票1 紙、車輛買賣同意書1 紙、
    施吊費統一發票1 份、和解書（賠償護欄費用）暨收據各1
    紙、統一發票1 份（鋼圈部分）（本院95年度雄調字第224
    號卷第9 至19頁）、車輛買賣契約書（本院審卷第107 至10
    9 頁）、板台執照1 紙、汽（機）車過戶登記書（本院審卷
    第129 、130 頁）等件影本為證，並經本院依職權調取本院
    94年度交易字第343 號業務過失傷害案件卷宗核閱無訛，自
    堪認為真實。茲就兩造之爭點，析述本院得心證之理由如下
    ：
  (一)被告乙○○就本件交通事故有無過失責任？原告是否與有過
    失？
  1.證人施燦輝於該業務過失傷害刑案之警詢及審理中證述：案
    發當時，伊行駛於國道1 號北上的內側車道，被告乙○○所
    駕駛的車輛則行駛於外側車道，原本被告乙○○的車輛在前
    ，嗣當伊加速要超越被告乙○○的車子而行駛到被告乙○○
    車身的一半時，突然見到被告乙○○車頭尾部之變換車道方
    向燈亮起，且隨即往內側車道偏駛，伊的車頭因而與被告乙○○車身中間發生擦撞，擦撞後就失控撞到內側護欄等語（
    見警卷第4 頁、本院94年度交易字第343 號審卷95年5 月12
    日審判筆錄）。又如被告乙○○所述，本件交通事故係因施
    燦輝行車不穩向右偏駛，始撞擊被告乙○○所駕駛之車輛，
    則系爭車輛應會繼續向右側偏行若干距離後，再以大角度向
    左撞擊道路內側護欄，並被告乙○○之車輛亦會受此推撞力
    而略往右偏行，然依本件道路交通事故現場圖及案發現場相
    片所示，事故當時系爭車輛係以小角度向左撞擊道路內側護
    欄，並被告乙○○車輛於事故發生後，係筆直停放在外側路
    肩；準此，本件事故當時之肇事經過應係被告乙○○車輛先
    向左（即內側車道）偏駛，而與施燦輝所駕駛系爭車輛發生
    碰撞後，隨即往右迴正，系爭車輛則在擦撞被告乙○○車輛
    後，向左偏駛撞擊道路內側護欄而肇事甚明。從而，被告乙○○辯稱：本件交通事故係因施燦輝車載過重，致行車不穩
    ，而撞擊伊的車輛，當時伊並未變換車道云云，應與事實不
    符，不足採信。
  2.按汽車在行駛途中，不得驟然或任意換車道，如欲超越前車
    或變換車道時，應先顯示方向燈告知前後車輛，並保持安全
    距離及間隔，方得超越或變換車道；高速公路交通管制規則
    第11條定有明文。被告乙○○於前揭時地駕車，本應注意上
    開規定，且依當時情形，客觀上又無不能注意之情事，竟疏
    於注意保持安全距離及間隔，在顯示方向燈後，即貿然變換
    車道，致生本件交通事故，其有過失至明。復本件經台灣省
    高屏澎區車輛行車事故鑑定委員會鑑定結果認為：「被告駕
    駛聯結車變換車道未注意安全距離為肇事原因。施燦輝駕駛
    聯結車無肇事因素」，此有台灣省高屏澎區車輛行車事故鑑
    定委員會94年5 月27日高屏澎鑑字第940325號函暨所附鑑定
    意見書可按，並經送台灣省車輛行車事故覆議鑑定委員會鑑
    定結果，亦照原鑑定意見，有台灣省車輛行車事故覆議鑑定
    委員會94年7 月20日府覆議字第0940200274號函可按，且經
    送國立交通大學鑑定亦認為：「綜合研判：乙○○駕駛聯結
    車，變換車道未注意安全距離，為肇事原因」，有國立交通
    大學行車事故鑑定意見書在卷足憑，益徵被告乙○○就本件
    交通事故確有過失。又被告乙○○因業務過失傷害罪，經本
    院以94年度交易字第343 號判處有期徒刑6 月確定，有該刑
    事判決書1 份可查。
  3.綜上，本件交通事故之發生，原告受雇人施燦輝並無任何過
    失，而應由被告乙○○負全部之過失責任至明，故被告乙○○辯稱：原告應負與有過失責任云云，即屬無據。
  (二)系爭車輛因本件交通事故減損之價額為何？
  1.系爭車輛於本件事故發生並修復後，係以40萬元出賣予第三
    人許金龍，有原告提出之車輛買賣同意書附卷可參（見本院
    95年度雄調字第224 號卷第12頁），且為被告所不爭執，堪
    予認定。
  2.原告主張系爭車輛係經由仲介人戊○○介紹，以150 萬元購
    入，於本件事故後，僅以40萬元出售，已減損價額達110 萬
    元云云。然查，證人戊○○到庭證述：印象中系爭車輛以14
    0 萬元賣給原告，但實際交易價格與時間仍要回去找出發票
    及過戶書才能夠確定，當時賣給原告的價格是符合市價的，
    又中古車買賣折舊率很高，但市價金額仍會比較高，所以發
    票金額會比實際交易價格低，市價因為景氣的好壞而有高低
    等語（見本院審卷第92、93頁）。又系爭車輛經本院送請高
    雄市汽車商業同業公會鑑定於94年3 月28日當時市價為何，
    鑑定結果認：「本案經本會鑑估委員依該車廠牌、出廠年份
    等書面資料鑑估，該車於正常使用，無涉發生重大事故情況
    下，於94年3 月28日之現值約值100 萬元左右」，有高雄市
    汽車商業同業公會96年12月4 日（97）高市汽商勝字第088
    號鑑價證明可按。此外，原告亦無法舉證說明系爭車輛係以
    150 萬元購入，及本件交通事故發生時系爭車輛市價高達15
    0 萬元。準此而論，縱如證人戊○○所言，原告係以140 萬
    元購入系爭車輛，惟原告自購入系爭車輛後，已使用相當期
    間，因車輛之折舊、景氣及大環境等因素，系爭車輛於本件
    交通事故發生時即94年3 月28日，其現值市價應為100 萬元
    ，而非150萬元。
  3.綜上，系爭車輛於本件交通事故發生時之市價為100 萬元，
    因本件交通事故發生，以當時之市價40萬元出售，是原告主
    張系爭車輛減損價額於60萬元範圍內，足堪採信。從而，原
    告得請求車輛減損價額部分為60萬元，逾此部分之請求，則
    屬無據。
  (三)原告得請求侵權行為損害賠償之金額為何？
  1.按因故意或過失，不法侵害他人之權利者，負損害賠償責任
    ；不法毀損他人之物者，應向被害人賠償其物因毀損所減少
    之價額；次按負損害賠償責任，除法律另有規定或契約另有
    訂定外，應回復他方損害發生前之原狀；前項情形，債權人
    得請求支付回復原狀所必要之費用，以代回復原狀；民法第
    184 條第1 項前段、第196 條、第213 條第1 、3 項定有明
    文。被告乙○○於上揭時地，因疏未注意保持安全距離及間
    隔，即貿然變換車道，致生本件交通事故，造成原告所有系
    爭車輛受損，並被告乙○○之過失行為與原告所有系爭車輛
    受損結果間有相當因果關係，被告乙○○就本件事故之發生
    應負完全過失責任，已如前述，且被告乙○○係受僱於被告
    臺中港通運公司，被告臺中港通運公司亦應就此負連帶損害
    賠償責任，是被告自應連帶負侵權行為損害賠償責任甚明。
  2.就系爭車輛車損修復費用部分，兩造已協議於扣除折舊後為
    54,750 元 ；復原告將受損車輛吊離現場之車輛拖吊費用計
    花費24萬元、賠償護欄修復費用55,560元及賠償載運貨損部
    分214,799 元，業據原告提出施吊費統一發票1 份、和解書
    （賠償護欄費用）1 紙暨收據1 紙、統一發票1 份（鋼圈部
    分）等件影本為證，且為被告所不爭執，此部分之請求，應
    予准許。又關於車輛減損價額部分為60萬元，已如前述。綜
    上，原告得請求被告賠償金額為1,165,109 元【計算式：54
    750 ＋240000＋55560 ＋214799＋600000＝0000000 】，逾
    此部分之請求，應屬無據。
六、綜上所述，原告依侵權行為之法律關係，請求被告連帶給付
    1,165,109 元，及自起訴狀繕本送達之翌日即被告乙○○自
    95年5 月7 日起、被告臺中港通運公司自96年7 月22日起（
    即送達被告臺中港通運公司特別代理人丁○○，並係於96年
    7 月11日寄存送達）至清償日止，按週年利率百分之5 計算
    之利息範圍內，為有理由，應予准許，逾此範圍之請求，為
    無理由，應予駁回。又原告及被告乙○○分別陳明願供擔保
    ，聲請宣告假執行或免為假執行，經核原告勝訴部份，合於
    法律規定，爰分別酌定相當之擔保金額併予宣告之；至原告
    敗訴部分，其假執行聲請即失所附麗，應併予駁回。
七、本件事證已臻明確，兩造其餘陳述及攻擊防禦方法經本院斟
    酌後認均不影響本判決之結果，爰不再逐一詳予論述，附此
    敘明。
八、據上論結，本件原告之訴為一部有理由，一部無理由，依民
    事訴訟法第385條第1項前段、第79條、第85條第2項、第390
    條第2 項、第392 條第2 項，判決如主文。
中    華    民    國    97    年    2     月    14    日
                  民事第六庭  法  官  洪榮家
正本係照原本作成。
如不服本判決，應於送達後20日內，向本院提出上訴狀並表明上
訴理由，如於本判決宣示後送達前提起上訴者，應於判決送達後
10日內補提上訴理由書（須附繕本）。
中    華    民    國    97    年    2     月    14    日
                              書記官  王紀芸


司法院資訊處製作；財團法人民間司法改革基金會備份。
